【裁判字號】    97,訴,338
【裁判日期】    970229
【裁判案由】    違反毒品危害防制條例
【裁判全文】
臺灣彰化地方法院刑事判決               97年度訴字第338號
公  訴  人  臺灣彰化地方法院檢察署檢察官
被      告  甲○○
                    （另案在臺灣彰化看守所羈押中）
上列被告因違反毒品危害防制條例案件，經檢察官提起公訴（96
年度毒偵字第6241號），本院合議庭裁定由受命法官獨任進行簡
式審判程序，茲判決如下：
    主  文
甲○○施用第一級毒品，處有期徒刑柒月，扣案之第一級毒品海
洛因壹包（淨重零點貳肆公克，空包裝重零點壹公克）沒收銷
燬之，注射針筒壹支、塑膠吸管壹支均沒收。
    犯罪事實
一、甲○○前於民國94年間因施用毒品案件，經本院以94年度毒
    聲字第36號裁定送勒戒處所觀察、勒戒後，認無繼續施用毒
    品之傾向，於94年7 月14日觀察、勒戒執行完畢釋放，經臺
    灣彰化地方法院檢察署檢察官以94年度毒偵緝字第142 號、
    94年度毒偵字第3283號為不起訴處分確定。詎其不知悔改，
    明知海洛因業經公告為毒品危害防制條例第2 條第2 項第1
    款所列管之第1 級毒品，不得非法持有、施用，復基於施用
    第1 級毒品海洛因之犯意，於前揭觀察、勒戒執行完畢釋放
    後5 年內，於96年12月12日上午9 時許，在其位於彰化縣大
    村鄉○○路○段2 巷45號住處內，以塑膠吸管將海洛因放入
    注射針筒且摻水以注入體內之方式，施用第1 級毒品海洛因
    1 次。嗣經警方於96年12月12日下午1 時15分，持本院核發
    之搜索票至上址搜索而查獲，並扣得其施用毒品所剩餘之海
    洛因1 包（淨重0.24公克，空包裝重0.31公克）及其所有施
    用海洛因所用之注射針筒1 支、塑膠吸管1 支，且於同日下
    午2 時25分採尿送驗後，始知上情。
二、案經彰化縣警察局溪湖分局報請臺灣彰化地方法院檢察署檢
    察官偵查起訴。
    理  由
一、本案被告甲○○所犯係死刑、無期徒刑、最輕本刑為3 年以
    上有期徒刑以外之罪，其於準備程序就前揭被訴事實為有罪
    之陳述，經受命法官告知簡式審判程序之旨，並聽取其與公
    訴人之意見後，本院認無不得或不宜改依簡式審判程序進行
    之處，爰依刑事訴訟法第273 條之1 第1 項、第284 條之1
    ，裁定本案由受命法官獨任進行簡式審判程序，合先敘明。
二、訊據被告對其於上揭時、地，施用第1 級毒品海洛因1 次之
    事實，坦承不諱（參見本院97年2 月18日審判筆錄），並有
    扣案粉末1 包，經送驗後係第1 級毒品海洛因（淨重0.24公
    克，空包裝重0.31公克），此有法務部調查局97年1 月18日
    調科壹字第09723004560 號鑑定書1 紙（參見本院卷宗）附
    卷可稽；另扣案之注射針筒、塑膠吸管各1 支均為被告所有
    供施用海洛因所用之物等情，業經被告於本院審理中陳述明
    確。另查：
  (一)被告係於96年12月12日下午2 時25分，經警方採集被告尿液
    送驗結果，呈嗎啡陽性反應，此有詮昕科技股份有限公司96
    年12月28日報告編號6C170036號濫用藥物尿液檢驗報告及查
    獲嫌犯尿液編號與真實姓名對照表各1 紙（參見偵查卷宗第
    16頁、第33頁）附卷可稽，足見被告確有施用第1 級毒品海
    洛因之事實，應可認定。
  (二)按海洛因施用入人體後水解還原成嗎啡，再循嗎啡之代謝方
    式排出體外，業據行政院衛生署藥物食品檢驗局73藥檢壹字
    第030221號函說明綦詳，且依醫學臨床實驗及根據英國藥學
    會出版Isolation and Indentification of Drugs一書第2
    版載明：口服或注射海洛因後可快速吸收，並於血液中迅速
    代謝成6 —乙醯嗎啡，然後轉變成嗎啡；再毒品施用後於尿
    液、血液中可檢出之最大時限，與施用劑量、施用頻率、施
    用方式、施用者飲水量之多寡、個人體質、檢體收集時間點
    及所用檢測方法之靈敏度等因素有關，因個案而異，一般於
    尿液中可檢出之最大時限，古柯鹼為施用後1 至4 天、海洛
    因為2 至4 天、嗎啡為2 至4 天、大麻為1 至10天、安非他
    命為1 至4 天、甲基安非他命為1 至5 天、MDMA為1 至4 天
    、MDA 為1 至4 天、Ketamine為2 至4 天等語，業經行政院
    衛生署管制藥品管理局92年7 月23日管檢字第0920005609號
    函載明明確。是依上開說明，佐以被告前揭尿液檢驗報告，
    被告自白於前揭時間，有施用第1 級毒品海洛因1 次等語，
    核與前揭事證相符，應堪採信。
  (三)另犯毒品危害防制條例第10條施用第1 級毒品之罪者，檢察
    官應先將被告送勒戒處所觀察、勒戒，經觀察、勒戒後，認
    無繼續施用毒品傾向者，應由檢察官為不起訴之處分，且經
    觀察、勒戒執行完畢釋放後，5 年內再犯第10條之罪，檢察
    官應依一般刑事訴訟程序予以起訴論罪科刑，此觀諸毒品危
    害防制條例第20條第1 項、第2 項、第23條第2 項前段規定
    自明。經查，被告前於94年間因施用毒品案件，經本院以94
    年度毒聲字第36號裁定送勒戒處所觀察、勒戒後，認無繼續
    施用毒品之傾向，於94年7 月14日觀察、勒戒執行完畢釋放
    ，經臺灣彰化地方法院檢察署檢察官以94年度毒偵緝字第14
    2 號、94年度毒偵字第3283號為不起訴處分確定等情之事實
    ，此有臺灣高等法院被告前案紀錄表、臺灣彰化地方法院檢
    察署刑案資料查註紀錄表各1 份附卷可參。被告前既曾因施
    用毒品案件，經觀察、勒戒後，復於前開觀察、勒戒執行完
    畢釋放後5 年內，再犯本案施用毒品罪，依毒品危害防制條
    例第23條第2 項之規定，屬應依法論罪科刑之行為，依前開
    說明，本案被告上開所為，係於94年7 月14日觀察、勒戒執
    行完畢釋放後5 年內，再犯毒品危害防制條例第10條第1 項
    施用第1 級毒品罪，本案事證明確，被告上開犯行洵堪認定
    。
三、按海洛因為毒品危害防制條例第2 條第2 項第1 款所明定之
    第1 級毒品。核被告所為，係犯同條例第10條第1 項之施用
    第1 級毒品罪。被告持有第1 級毒品進而施用，持有之低度
    行為為施用之高度行為所吸收，不另論持有毒品之罪。爰審
    酌被告前因施用毒品案件，經觀察、勒戒執行完畢釋放後，
    仍未能徹底戒絕毒品，復犯本案施用毒品罪，顯見其無戒毒
    悔改之意，惟念其施用毒品之手段，施用毒品乃自戕一己之
    身體健康，尚未對他人造成危害，且犯後已坦承犯行，態度
    良好等一切情狀，量處如主文所示之刑。又被告上揭所為之
    犯罪時間，係在96年4 月24日以後所犯，核與中華民國96年
    罪犯減刑條例第2 條第1 項之應減刑規定不符，自不應予減
    輕其刑，附此敘明。
四、又毒品危害防制條例第18條第1 項前段之規定，乃刑法第38
    條第1 項第1 款之特別規定，此所稱查獲之毒品，係指有罪
    判決書於事實欄內，已經認定為被告有罪事實之毒品，即足
    當之，不以仍屬於被告所有者為限（最高法院92年度臺非字
    第297 號裁判要旨參照）。經查：
  (一)扣案之粉末1 包（淨重0.24公克，空包裝重0.31公克），經
    送驗後係第1 級毒品海洛因，且係被告於犯罪事實欄一所示
    之施用海洛因後所剩餘，已如前述，另該包裝海洛因之塑膠
    袋，業已無法與毒品析離，均屬違禁物，不問是否屬於犯人
    所有與否，依毒品危害防制條例第18條第1 項前段規定，併
    予宣告沒收銷燬之。又鑑定耗損之毒品，既已滅失，即無庸
    併予宣告沒收銷燬，附此敘明。
  (二)至扣案之注射針筒、塑膠吸管各1 支均係被告所有，且供施
    用第1 級毒品海洛因所用之物，業經被告供明在卷，業如前
    述，爰均依刑法第38條第1 項第2 款之規定，併予宣告沒收
    ，併此敘明。
據上論斷，應依刑事訴訟法第273 條之1 第1 項、第299 條第1
項前段，毒品危害防制條例第10條第1 項、第18條第1 項前段，
刑法第11條、第38條第1 項第2 款，判決如主文。
本案經檢察官吳芙如到庭執行職務。
中    華    民    國    97    年    2     月    29    日
                  刑事第八庭      法  官  唐中興
以上正本證明與原本無異。
如不服本判決，應於判決送達後10日內，向本院提出上訴書狀，
上訴書狀應「敘述具體上訴理由」，並按他造當事人之人數附繕
本。「切勿逕送上級法院」。
中    華    民    國    97    年    2     月    29    日
                                  書記官  吳政
【附錄本案判決論罪科刑法條全文】：
毒品危害防制條例第10條
施用第1級毒品者，處6月以上5年以下有期徒刑。
施用第2級毒品者，處3年以下有期徒刑。


司法院資訊處製作；財團法人民間司法改革基金會備份。
